【裁判字號】    98,聲判,94
【裁判日期】    980731
【裁判案由】    聲請交付審判
【裁判全文】
臺灣臺北地方法院刑事裁定              98年度聲判字第94號
聲  請  人  甲○○
被      告  乙○○
上列聲請人因告訴被告偽造文書案件，不服臺灣高等法院檢察署
檢察長駁回再議之處分（98年度上聲議字第2148號，原不起訴處
分案號：臺灣臺北地方法院檢察署98年度偵字第5316、5317號）
，聲請交付審判，本院裁定如下：
    主  文
聲請駁回。
    理  由
一、按告訴人不服上級法院檢察署檢察長或檢察總長認再議為無
    理由而駁回之處分者，得於接受處分書後10日內委任律師提
    出理由狀，向該管第一審法院聲請交付審判，刑事訴訟法第
    258條之1定有明文，此乃強制律師代理制度。然若自訴人具
    有律師資格者，無須委任律師為代理人，刑事訴訟法雖無如
    民事訴訟法第466條之1第1項於第三審上訴採強律師代理制
    ，但上訴人或其法定代理人具有律師資格者，不在此限之規
    定，據此法理，亦應為同一解釋（最高法院94年度第6、7次
    刑事庭會議參照）。是參照上開之法理，在交付審判時若告
    訴人本身具有律師資格，亦應無須委任律師為代理人，是
    本件聲請人甲○○本身具有律師資格，此有其所附之律師證
    書影本在卷可稽，是聲請人雖未委任律師為代理人而提起
    本件交付審判，仍為合法，合先敘明。
二、按告訴人不服上級法院檢察署檢察長或檢察總長認再議為無
    理由而駁回之處分者，得於接受處分書後10日內委任律師提
    出理由狀，向該管第一審法院聲請交付審判，刑事訴訟法第
    258條之1第1項前段定有明文。經查，本件聲請人即告訴人
    甲○○以被告乙○○涉犯偽造文書罪嫌，向臺灣臺北地方法
    院檢察署提出告訴，經該署檢察官於民國98年3月11日以98
    年度偵字第5316、5317號為不起訴處分後，聲請人不服，乃
    聲請再議，嗣經臺灣高等法院檢察署檢察長於98年4月14 日
    以98年度上聲議字第2148號認再議為無理由而駁回再議之聲
    請後，該署駁回再議處分書於98年5月12日送達聲請人，聲
    請人即於98年5月18日具狀向本院聲請交付審判等情，業經
    本院調閱上開卷宗核閱無訛，並有聲請人所提刑事聲請交付
    審判狀上本院收狀戳日期可稽，則揆諸前揭規定所示，聲請
    人向本院提起本件聲請，在程序上即屬適法。
三、聲請人不服臺灣高等法院檢察署檢察長駁回再議之處分，而
    聲請交付審判，其意旨略以：（一）刑事訴訟法第228條第3
    項固規定「實施偵查非有必要，不得先行傳訊被告」，此一
    規定主要是針對：告訴人指控的內容明顯與法律構成要件不
    符之情形，並不能進一步推論：「檢察官可以臆測之方式，
    恣意代理被告為答辯」，否則偵查中之檢察官豈不成了「最
    高法院法官」或「大法官」？偵查中之全部案件均可採書面
    審理了嗎？如果事實不明，仍必需傳訊被告到庭。（二）被
    告身為檢察官，非愚癡之人，對於法律用語及事實用語，並
    非不熟悉，苟證人未回答「有」，筆錄卻寫「有」，未朗讀
    證人結文，另筆錄內卻記載「有朗讀證人結文」，聲請人未
    曾言及「A女有構成偽證之可能」，羈押聲請書內卻記載「
    此為告訴人供述在卷」，被告也應明知「通聯紀錄不可能知
    悉語氣冷漠」，竟也在聲請書內記載，如此有關被告明顯且
    確定之偽造文書證據，本案承辦檢察官竟可代理被告答辯，
    以各類理由自圓其說，為其脫罪，豈不怪哉？（三）依常理
    ，聲請人打了二通電話給A女，被告竟然可以解讀為「不斷
    」打電話，難道被告之經驗法則，與大多數人之經驗法則有
    重大迴異嗎？為此提起本件交付審判。
四、按刑事訴訟法於91年2月8日經修正公布，增定第258條之1「
    聲請交付審判」規定，此乃對於「檢察官不起訴或緩起訴裁
    量權」制衡之一種外部監督機制，此時，法院僅在就檢察官
    所為不起訴或緩起訴之處分是否正確加以審查，以防止檢察
    機關濫權，依此立法精神，法院就聲請交付審判案件之審查
    ，所謂「得為必要之調查」，其調查證據之範圍，自應以偵
    查中曾顯現之證據為限，不可就告訴人新提出之證據再為調
    查，亦不可蒐集偵查卷以外之證據，否則將與刑事訴訟法第
    260 條之再行起訴規定，混淆不清，亦將使法院兼任檢察官
    之角色而有回復「糾問制度」之虞。
五、本院調閱原偵查卷後經查，原不起訴處分書、再議駁回處分
    書認依調查結果，尚難認被告有偽造文書犯行，其理由已論
    列甚詳，惟聲請人仍執陳詞再予爭執。經查，聲請人所辯內
    容之取捨與證明力如何，臺灣臺北地方法院檢察署檢察官與
    臺灣高等法院檢察署檢察長均已詳敘在前揭不起訴處分書及
    駁回再議處分書中，其判斷亦無違背經驗法則、論理法則之
    處；聲請人單以上開理由，即認為臺灣臺北地方法院檢察署
    檢察官與臺灣高等法院檢察署檢察長所為不起訴處分與駁回
    再議處分不當，其所言並無所據，為不足採。
六、綜上，原不起訴處分書及駁回再議處分書調查已臻明確且均
    詳述理由，對照卷內資料，並無不合，復查無其他積極證據
    可資證明被告有何偽造文書之行為，是原檢察官及臺灣高等
    法院檢察署檢察長分別予以不起訴處分及駁回再議之聲請，
    並無不當，本件交付審判之聲請為無理由。
據上論斷，應依刑事訴訟法第二百五十八條之三第二項前段，裁
定如主文。
中    華    民    國    98    年    7    月   31     日
                        臺灣臺北地方法院刑事第八庭
                            審判長法  官  陳德民
                                  法  官  楊蕙芬
                                  法  官  陳芃宇
上正本證明與原本無異。
不得抗告。
                                  書記官  黃鈴容
中    華    民    國    98    年    7    月   31     日


司法院資訊處製作；財團法人民間司法改革基金會備份。
